【裁判字號】    95,交聲,668
【裁判日期】    951211
【裁判案由】    聲明異議
【裁判全文】
臺灣高雄地方法院交通事件裁定         95年度交聲字第668號
 原處分機關  交通部公路總局高雄區監理所
 異  議  人  甲○○
 即受處分人
上列受處分人因聲明異議案件，對於交通部公路總局高雄區監理
所於民國95年8 月31日所為之處分（原處分字號：高監自裁字裁
80-I00000000 號），聲明異議，本院裁定如下：
    主  文
原處分撤銷。
甲○○不罰。
    理  由
一、原處分意旨係以：本件異議人即受處分人甲○○於民國95年
    1 月3 日中午12時10分許，駕駛莊文星所有，車號CT－2356
    號自用小客車，行經彰化市○○路○○路與南瑤路口，於駕
    駛汽車行進中撥打手持式行動電話，經警當場攔停，逕予開
    單舉發，並由交通部公路總局高雄區監理所於95年8 月31日
    作成高監自裁字裁80-I00000000號裁決，以異議人「於行駛
    道路時，使用手持式行動電話進行撥接」為由，依道路交通
    管理處罰條例第31條之1 第1 項，裁罰異議人罰鍰新台幣（
    下同）三千元。
二、聲明異議意旨略以：本件違規行為人並非異議人甲○○，乃
    異議人之身分遭人冒用，且異議人為亞尊股份有限公司之聯
    結車駕駛，原舉發通知單所載違規時點（即95年1 月3 日中
    午12時10分許）異議人係駕駛車號JF－D22 號聯結車，為台
    北氧氣公司阿蓮廠送貨至該公司板橋廠，沿途係行駛國道一
    號公路，並未途經原舉發通知單所載違規地點，是該裁罰顯
    有違誤，爰依法請求撤銷等語。
三、按汽車駕駛人於行駛道路時，使用手持式行動電話進行撥接
    或通話者，處三千元罰鍰，道路交通管理處罰條例第31條之
    1 第1 項定有明文。又本條例關於車輛所有人之處罰，如應
    歸責於車輛駕駛人者，處罰車輛駕駛人，道路交通管理處罰
    條例第85條第2 項亦有明定。再按法院受理有關交通事件，
    準用刑事訴訟法之規定，同條例第89條亦有明定，而刑事訴
    訟法第154 條第2 項則規定：「犯罪事實應依證據認定之，
    無證據不得認定犯罪事實」，是交通違規行為仍應依證據認
    定之，非有積極證據足以證明行為人之交通違規事實，不能
    遽以推斷認定被告之交通違規行為，亦即行政處分機關就人
    民有無違反法律上義務之事實應先負舉證責任，否則本於罪
    疑為輕之原則，即應諭知異議人不罰之諭知。
四、查本件除卷附舉發員警乙○○製發之舉發違反道路交通管理
    事件通知單1 紙外，並無其他證據證明本件異議人有在場違
    規行為，而證人乙○○於本院調查中證稱：伊於95年1 月3
    日中午12時許舉發前揭違規事實時，並未拍照，當時伊站在
    仁愛路與中山路口，發現車號CT－2356號駕駛人沿路在講手
    機，伊即騎乘警用機車跟在該車車後，確認駕駛人沿途都在
    講手機後，迄中山路與南瑤路口將該車攔下，並核對駕駛人
    出具之行照、駕照後開單，…惟伊對當時駕照上之照片已無
    印象等語（見本院卷第24頁、第25頁），是證人已無從辨識
    異議人是否即為上開違規汽車駕駛人。又異議人辯稱：伊於
    前開舉發違規時、地，並不在場，係受公司指派出車，駕駛
    聯結車經高速公路前往板橋，沿途並未行經彰化市○○路等
    情，業據異議人提出亞尊股份有限公司行車日報表1 件為證
    （見本院卷第28頁），而證人乙○○亦證稱：舉發單所載違
    規地點中山路係省道台一線，與高速公路並未相通等語明確
    （見本院卷第26頁），故異議人前開辯解尚屬非虛。再佐以
    異議人辯稱：伊駕照前曾遺失而遭人冒用乙節，業經交通部
    公路總局高雄區監理所函覆異議人確曾於86年9 月27日、90
    年8 月23日、90年11月12日遺失汽、機車及聯結車駕駛執照
    ，有交通部公路總局高雄區監理所95年10月12日高監駕字第
    0950052619號函在卷可按（見本院卷第17頁），而前開莊文
    星所有，車號CT－2356號自小客車之駕駛人於95年1 月9 日
    上午11時47分許在國道一號190KM 北處違規超速，經警攔查
    時，自稱其姓名為「甲○○」，並陳報異議人甲○○之地址
    供警記載於舉發通知單上，且於舉發單上按捺指印留存，以
    明身分，嗣經警將其所留存之指印送交鑑定，該指印並非甲
    ○○所有，而係駕駛人林青嵐冒用甲○○之身分及年籍資料
    應訊之事實，亦有卷附內政部警政署國道公路警察局95年1
    月9 日舉發通知單1 件、內政部警政署國道公路警察局第三
    警察隊95年11月15日公警三刑字第0950307572號函附刑事警
    察局鑑驗書1 件足憑（見本院卷第30頁、第44頁），可認異
    議人前開辯解與證據相符，係屬真實。此外，復無其他事證
    足資佐認異議人有駕駛車號CT－2356號自小客車行經上揭時
    、地並有違規撥打手持式行動電話之事實，本件異議為有理
    由，原處分裁決即應予撤銷，另諭知異議人不罰。
五、據上論斷，應依道路交通案件處理辦法第20條，裁定如主文
    。
中    華    民    國    95    年    12    月    11    日
                      交通法庭  法  官  賴文姍
以上正本證明與原本無異。
如不服本裁定應於送達後5日內向本院提出抗告狀。
中    華    民    國    95    年    12    月    11    日
                                書記官  王高山


司法院資訊處製作；財團法人民間司法改革基金會備份。
